【裁判字號】    95,交上易,80
【裁判日期】    951130
【裁判案由】    過失致死等
【裁判全文】
臺灣高等法院高雄分院刑事判決        95年度交上易字第80號
上  訴  人  臺灣高雄地方法院檢察署檢察官
被      告  丁○○
上列上訴人因被告過失致死等案件，不服臺灣高雄地方法院95年
度交易字第152 號中華民國95年6 月28日第一審判決（起訴案號
：臺灣高雄地方法院檢察署94年度偵字第28060 號），提起上訴
，本院行簡式審判程序，判決如下：
    主  文
原判決撤銷。
丁○○因過失致人於死，處有期徒刑玖月。
    事  實
一、丁○○自民國91年迄本件車禍發生前，已有6 次交通違規紀
    錄，其中自91年9 月27日起至92年6 月26日因交通違規易處
    吊扣駕照，再因駕車致人於傷，吊扣駕照期間延至92年12月
    26日止，又自93年6 月24日起至94年6 月23日止，被吊銷駕
    駛執照，其於被吊銷駕駛執照期滿後，未再重新考領自小客
    車駕駛執照，喪失駕駛車輛於道路行駛之資格，仍於94年11
    月30日上午9 時30分許，駕駛車牌號碼YN－5981號自用小客
    車沿高雄縣阿蓮鄉○○路由東往西方向行駛，於該路與成功
    街無號誌交岔路口，欲超越同向前方自用小客車時，應注意
    汽車行經交岔路口及對面有來車交會時，均不得超車，而依
    當時天氣晴朗，日間自然光線，柏油路面乾燥無缺陷、無障
    礙物，視距良好等情形，並無不能注意之情事，竟疏於注意
    ，貿然駛入對向車道，適有乙○○駕駛車牌號碼VA－9730號
    （起訴書誤載為VN－9730號）自用小客車，內載乘客林吳清
    月（起訴書誤載為林吳月清）及甲○○沿中正路由西往東方
    向行駛至該路口，丁○○見狀閃煞不及，其所駕駛之自小客
    車左前車頭撞及乙○○所駕駛自用小客車之左前車頭，致乙○○受有右脛腓骨粉碎骨折、右臏骨粉碎骨折、左腓骨骨折
    及前額撕裂傷之傷害；甲○○受有右腿擦挫傷；林吳清月（
    起訴書誤載為吳月清）則受有頭部外傷合併顱內出血、左側
    氣胸合併休克、右臉骨折及腹部挫傷之傷害，經送醫後不治
    死亡。丁○○於車禍肇事後，偵查犯罪之司法機關或人員尚
    不知肇事者為何人前，主動於高雄縣政府警察局湖內分局阿
    蓮分駐所警員曾永順（已調遷至同分局茄萣分駐所任職）到
    場時，向曾永順承坦為本件肇事者，並接受審判。
二、案經丁○○自首及丙○○、乙○○、甲○○訴由高雄縣政府
    警察局湖內分局報請臺灣高雄地方法院檢察署檢察官偵查起
    訴。
    理  由
一、被告對於上揭時地，因過失逆向駛入對向車道，與乙○○駕
    駛之自小客車相撞，致車內之林吳清月死亡，乙○○與甲○○受傷之事實，於原審及本院供承不諱（原審卷廿四頁、本
    院卷八二頁），核與乙○○於警詢中（偵卷五三至五六頁）
    、甲○○於偵查中（偵卷六七頁）指述之情節相符，復有道
    路交通事故現場圖、道路交通事故調查報告表(一)、(二)、道路
    交通事故現場圖、現場蒐證相片（相驗卷五至十頁）、乙○○之診斷證明書在卷可佐（偵卷第五七、六四頁）及被害人
    林吳清月死亡之相驗屍體証明書、台灣高雄地方法院檢察署
    法醫斷書及所附照片（相驗卷廿六頁、廿八至卅九頁）可資
    佐証，被告之自白與事實相符，足為論罪科刑之依據。
二、按汽車行經交岔路口及對面有來車交會時，均不得超車，道
    路交通安全規則第101 條第1 項第1 款、第2 款分別定有明
    文。此為一般汽車駕駛人所應注意並確實遵守之事項，而被
    告曾考取普通小型車駕照（業於93年6 月24日吊銷），業據
    其於警詢中自承在卷（偵卷九頁），且有證號查詢汽車駕駛
    人查詢單可憑（偵卷廿一頁），對上開規定自知之，其於駕
    車時自應注意上揭規定並確實遵守之。又依該調查報告表(一)
    所載，本件肇事當時天氣晴朗，日間自然光線，柏油路面乾
    燥無缺陷、無障礙物，視距良好等情形，則肇事當時，被告
    主觀上本應注意行經肇事地點時不得超車，又無不能注意之
    客觀情事，竟於駕車行經肇事路段時疏未注意前開規定，貿
    然駛入對向來車之車道內，以致肇事撞及乙○○駕駛之前揭
    自用小客車，致乙○○受有右脛腓骨粉碎骨折、右臏骨粉碎
    骨折、左腓骨骨折及前額撕裂傷之傷害，甲○○受有右腿擦
    挫傷，而林吳清月因本件車禍，經送醫後仍不治死亡之事實
    ，業經臺灣高雄地方法院檢察署檢察官督同法醫師相驗明確
    ，製有相驗屍體證明書、驗斷書各在卷足憑（相驗卷21至26
    頁、第28頁39頁），足見被害人林吳清月係遭因本件車禍致
    死無訛。被告過失駕車肇事行為，與林吳清月死亡及乙○○
    、甲○○受傷之結果，顯具有相當因果關係。又本件車禍肇
    事原因，經送請台灣省高屏澎區車輛行車事故鑑定委員會鑑
    定，亦認被告無照駕駛小客車行經交岔路口未依規定超車侵
    入來車道為肇事原因等情，有95年2 月24日台灣省高屏澎區
    車輛行車事故鑑定委員會鑑定意見書函附之鑑定意見書可佐
    （偵卷四九至五一頁），被告之過失責任至為明確。綜上，
    本件事證明確，被告上開過失致人於死、過失傷害之犯行，
    堪予認定。
三、被告行為後，刑法施行法增訂第第1 條之1 ，規定：「中華
    民國94年1 月7 日刑法修正施行後，刑法分則編所定罰金之
    貨幣單位為新臺幣（第一項）。94年1 月7 日刑法修正時，
    刑法分則編未修正之條文定有罰金者，自94年1 月7 日刑法
    修正施行後，就其所定數額提高為30倍。但72年6 月26日至
    94年1 月7 日新增或修正之條文，就其所定數額提高為3 倍
    」。是就刑法分則中，有關於罰金刑處罰之規定，已有修正
    ，惟經比較增訂之刑法施行法第1 條之1 之規定，與被告行
    為時之罰金罰鍰提高標準條例第1 條前段、現行法規所定貨
    幣單位折算新台幣條例第2 條規定，兩者適用之結果，並無
    不同，本件自應適用被告行為時之舊法。核被告所為致林吳
    清月死亡結果部分，係犯刑法第276 條第1 項之過失致人於
    死罪，致乙○○、甲○○受傷部分，係犯同法第284 條第1
    項前段之過失傷害罪。被告以1 個過失駕駛行為，同時觸犯
    上揭3 罪，為想像競合犯，應從情節最重之過失致人於死罪
    處斷。又95年7 月1 日刑法修正時，想像競合犯並未修正，
    故無新舊法比較適用之問題，併予敘明。本件車禍發生後，
    高雄縣政府警察局湖內分局阿蓮分駐所接獲一一０勤務指揮
    中心通報高雄縣阿蓮鄉○○路與成功街口發生車禍，分駐所
    以無線電通知正在執行巡邏勤之警員曾永順到現場，其到現
    場後發現是屬於A2車禍即有人受傷之車禍，曾永順乃通知車
    禍處理小組到場處理，而曾永順接到分駐所通報時，該通報
    並未告知肇事者之姓名年籍，其抵達現場時亦不知道何人是
    肇事者，其有問車禍發生之經過，及二部車子之駕駛人，被
    告及乙○○均有告知自己是駕駛人等情，為警員曾永順結証
    在卷（本院卷四五至四六頁），故被告於車禍發生後在現場
    等候警員曾永順處理，並於警員詢問時告知車禍發之經過，
    已符合自首之要件。按犯罪及自首均在新法95年7 月1 日修
    正前者，新法實施後，應依新法第2 條第1 項之規定，適用
    最有利於行為人之法律（最高法院95年5 月23日刑事庭第8
    次會議決議參照）。本件被告犯罪行為及自首均在刑法第62
    條修正施行前，修正前刑法第62條規定：「對於未發覺之罪
    自首而受裁判者，減輕其刑」，修正後刑法第62條則：規定
    「對於未發覺之罪自首而受裁判者，得減輕其刑」，比較新
    舊法結果，新法並無較有利於被告，自應適用修正前刑法第
    62條前段自首規定，減輕被告其刑。又被告前因汽車違規，
    自93年6 月24日起至94年6 月23日止被吊銷駕駛執照，而駕
    駛執照經吊銷，即喪失駕駛車輛於道路行駛之資格，需重新
    報名考照，經取得駕駛執照始可駕駛車輛，有交通部公路總
    局高雄區監理所旗山監理站95年10月30日高監旗字第095003
    3626號函及所附被告違規紀錄表、違規紀錄說明一覽表、汽
    車駕照基本資料可証（本院卷五九至六二頁）。被告於駕駛
    執照被吊銷後並未再重新考照，為其於警訊時所自承（偵卷
    九頁），故被告於本件車禍發生時，係無照駕駛，其就所犯
    過失致死及過失傷害罪之刑事責任，應依道路交通管理處罰
    條例第86條第1 項之規定，加重其刑。被告之刑有加重減輕
    事由，爰先加後減之。
四、原審據以論處被告過失致死及過失傷害罪刑，固非無見。惟
    查：(一)被告符合自首規定，原判決未予審酌，尚有未洽。(二)
    原審判決未慮及被告於本件車禍發生前已有六次違規紀錄，
    於發生車禍時已被吊銷駕駛執照而未再考照外，其駕駛執照
    亦曾被吊扣（已為旗山監理站前開函示甚詳），且因肇事致
    人受傷，延長駕吊扣期間至92年12月26日止，有旗山監理站
    95年11月7 日高監旗字第0950033969號函及所附交通部公路
    總局嘉義區監理所台南監理站91年12月23日嘉監南違字第50
    20530 號函、違反道路交通處理事件通知單、裁決書、駕駛
    執照吊扣執行單可証（本院卷六五至六七頁），其對本件車
    禍發生情節非輕之情事，亦有未洽。檢察官以原審量刑過輕
    提起上訴，非無理由（但被告符合自首規定，為原審所未審
    酌，故仍量處如原審所示之刑，詳下述），且原判決亦有違
    誤，仍應由本院將原判決予以撤銷。爰審酌被告自民國91年
    迄本件車禍發生前，已有6 次交通違規紀錄，其中自91年9
    月27日起至92年6 月26日因交通違規易處吊扣駕照，再因駕
    車致人於傷，吊扣駕照期間延至92年12月26日止，又自93年
    6 月24日起至94年6 月23日止被吊銷駕駛執照，其於被吊銷
    駕駛執照期滿後，未再重新考領自小客車駕駛執照，喪失駕
    駛車輛於道路行駛之資格，仍駕車肇事，致林吳清月死亡、
    乙○○、甲○○受傷，造成被害人林吳清月家屬永遠無法抹
    滅之傷害，所受之痛苦至深且鉅，且迄未林吳清月家屬及乙○○、甲○○和解，未能稍彌補被害人喪失親人之痛或受傷
    所造成之傷害，惟念其犯罪後自首且坦承犯行，態度尚可，
    前無犯罪前科紀錄，有臺灣高等法院被告前案紀錄表可證（
    本院卷十四頁），素行尚稱良好等其他一切情狀，仍量處與
    原審相同之刑。
五、據上論斷，應依刑事訴訟法刑事訴訟法第369條第1項前段、
    第364 條、第273 之1 第1 項、第299 條第1 項前段，道路
    交通安全管理處罰條例第86條第1 項，刑法第276 條第1 項
    、第284 條第1 項前段、第55條、第2 條第1 項前段，修正
    前刑法第62條前段，修正前罰金罰鍰提高標準條例第1 條前
    段，判決如主文。
本案經檢察官郭振昌到庭執行職務。
中    華    民    國    95    年    11    月    30    日
                  刑事第八庭    審判長法  官  李炫德
                                      法  官  蔡國卿
                                      法  官  簡志瑩
以上正本證明與原本無異。
不得上訴。
中    華    民    國    95    年    11    月    30    日
                                      書記官  黃英彥
附錄：本案論罪科刑法條全文
刑法第276條第1項：
中華民國刑法第276條
（過失致死罪）
因過失致人於死者，處 2 年以下有期徒刑、拘役或 2 千元以下
罰金。
刑法第284條第1項：
中華民國刑法第284條
（過失傷害罪）
因過失傷害人者，處 6 月以下有期徒刑、拘役或 5 百元以下罰
金，致重傷者，處1 年以下有期徒刑、拘役或5 百元以下罰金。


司法院資訊處製作；財團法人民間司法改革基金會備份。
